【裁判字號】    97,上易,289
【裁判日期】    970401
【裁判案由】    侵占
【裁判全文】
臺灣高等法院刑事判決                 97年度上易字第289號
上  訴  人  臺灣士林地方法院檢察署檢察官
被      告  甲○○
                    國民
選任辯護人  林家進  律師
上列上訴人因被告侵占案件，不服臺灣士林地方法院96年度易字
第49號，中華民國96年12月7日第一審判決（起訴案號：臺灣士
林地方法院檢察署95年度偵緝字第861號），提起上訴，本院判
決如下：
    主  文
上訴駁回。
    理  由
一、公訴意旨略以：被告甲○○與乙○○係朋友關係，因乙○○
    需現金週轉，於民國94年5月15日12時許，持淡水鎮農會票
    號FA0000000號、面額新臺幣（下同）18萬2,000元（下稱系
    爭支票）及票號FA0000000號、面額8萬3,600元（發票人均
    為宋徹灝）支票2紙，在臺北市○○街156巷38號住處，交給
    甲○○委託其調借現金，詎甲○○持系爭支票，透過汪坤榮
    調得現款，竟意圖為自己不法之所有，未將錢轉交而侵占入
    己，致乙○○未取得現款，即於94年6月30日向淡水鎮農會
    ，將系爭支票掛失止付（謊款遺失部分業經判決確定）。另
    票號FA0000000號支票（下稱8萬3,600元之支票）則由甲○
    ○繳回乙○○，再透過黃吉昌轉讓由陽信銀行石牌分行提示
    兌現。因認甲○○涉有刑法第335條第1項之侵占罪嫌。
二、按被告以外之人於審判外之言詞或書面陳述，除法律有規定
    者外，不得作為證據；又被告以外之人於審判外之陳述，雖
    不符合同法第159條之1至第159條之4之規定，但經當事人於
    審判程序同意作為證據，法院審酌該言詞陳述或書面陳述作
    成時之情況，認為適當者，亦得為證據。當事人、代理人或
    辯護人於法院調查證據時，知有第159條第1項不得為證據之
    情形，而未於言詞辯論終結前聲明異議者，視為有前項之同
    意。刑事訴訟法第159條第1項及第159條之5分別定有明文。
    查本判決下列所引用之各該被告以外之人於審判外之陳述（
    含書面陳述，如票據掛失止付通知書），雖屬傳聞證據，惟
    除告訴人乙○○之警詢陳述外，均經當事人於本院審判期日
    中表示無意見而不予爭執，本院審酌除告訴人在警詢之陳述
    部分外，此等證據資料製作時之情況，尚無違法不當之瑕疵
    ，故揆諸前開規定，爰逕依刑事訴訟法第159條之5規定，認
    前揭證據資料均有證據能力，合先敘明。
三、公訴意旨認被告涉有刑法第335條第1項侵占罪嫌，無非係以
    告訴人乙○○、證人汪坤榮之證述、系爭支票及8萬3,600元
    支票影本、掛失止付通知書、鴻明塑膠有限公司票據信用資
    訊連結作業查詢明細表等為其論據。訊據被告坦承持乙○○
    為發票人之系爭支票向汪坤榮調現，惟堅決否認侵占犯行。
四、按犯罪事實應依證據認定之，無證據不得推定其犯罪事實，
    刑事訴訟法第154 條定有明文。又告訴人之告訴係以使被告
    受刑事追訴為目的，是其陳述是否與事實相符，仍應調查其
    他證據以資審認，始得為不利被告事實之認定。而認定被告
    有罪之事實，應憑證據，如未能發現相當之證據，或證據不
    足以證明，自不能以推測或擬制之方法以之為裁判基礎；且
    認定事實所憑之證據，其為訴訟上之證明，須達於通常一般
    之人均不致有所懷疑而得確信者，始得據為有罪之認定，倘
    其證明尚未達到此一程度，而有合理懷疑存在時，尚難為有
    罪之認定基礎；另茍積極之證據不足以為被告犯罪事實之認
    定，即應為被告有利之認定，更不必有何有利之證據，最高
    法院分別著有52年臺上字1300號、40年臺上字86號、76年臺
    上字4986號判例可資參照。
五、經查，告訴人雖指訴：於94年5月15日在住家，交給被告系
    爭支票及8萬3,600元之支票，委託被告對外調借現金，但被
    告嗣後即避不見面，未將系爭支票調得之現款交付，逕予侵
    占，後於票載發票日94年6月30日，因怕錢被領走，乃辦理
    掛失止付等語；惟告訴人乙○○於本院審理時以證人身分具
    結證稱：與被告是朋友關係，我的票信一向很好，被告有困
    難，向我借票，我借他票，幫他短期周轉，到期他沒將錢存
    入，我希望他解決這件事等語。是依檢察官所舉之證據，固
    足認被告有向告訴人借系爭支票，且該支票屆期未兌現；惟
    依上開告訴人於本院之證詞，被告既係向告訴人借票，對外
    調錢周轉，約定票載日屆期，由被告將票款存入票主戶頭；
    被告屆期未依約定，將票款存入告訴人戶頭，被告行為如涉
    及保證票載日屆期一定將票款存入，使告訴人陷於錯誤而同
    意借票，被告行為或可能構成詐欺；如無訛詐行為，票載日
    屆期，被告未將票款存入，應僅係單純民事債務不履行，惟
    均與刑事侵占之構成要件無涉，不能以該罪相繩。
六、綜上，本件告訴人之指訴前後不一，被告否認犯行，尚非全
    然不足採信，依檢察官所提全部證據，不足為被告涉犯侵占
    罪之證明，仍有合理懷疑之存在，依「罪證有疑，利於被告
    」原則；不能僅以被告曾有前後供述不一之陳述，即以推測
    或擬制之方法，為被告有罪之認定。此外，復查無其他證據
    足資證明被告確有檢察官所指之上開侵占犯行，揆諸首開說
    明，檢察官既不能證明被告涉犯侵占罪，應依法為被告無罪
    之諭知，以昭審慎。
七、檢察官上訴意旨略以：（一）被告以自己名義持系爭支票借
    款，卻未提出已將款項交付告訴人之證據，其空言主張如同
    幽靈抗辯；告訴人審理中證稱曾向被告借錢2、3萬元；惟本
    件告訴人委託被告調現，金額高達18萬2,000元，原判決將
    二者類比，與經驗不符。（二）告訴人對其他委託被告調現
    之支票，均未辦掛失止付，僅對此張系爭支票辦理掛失止付
    ，可證被告未將調得款項交付告訴人。是以，原審未能詳查
    事實，其認事用法顯有違誤云云。
八、原審詳酌卷內相關證據資料，認不能證明被告有侵占之犯行
    ，而諭知被告無罪，核其認事用法，均無違誤。檢察官提起
    上訴，仍執陳詞，指摘原判決不當，請求撤銷改判，為無理
    由，其上訴應予駁回。
據上論斷，應依刑事訴訟法第368條，判決如主文。
本案經檢察官羅建勛到庭執行職務。
中    華    民    國    97    年    4    月     1    日
                  刑事第十三庭審判長法  官  曾德水
                                    法  官  談  虎
                                    法  官  梁耀鑌
以上正本證明與原本無異。
不得上訴。
                                    書記官  莊淑茹
中    華    民    國    97    年    4     月    1     日


司法院資訊處製作；財團法人民間司法改革基金會備份。
